ACORDAO-COMPLETO-2542907

ACÓRDÃO 3899/2022 ATA 26/2022 - SEGUNDA CÂMARA

VISTOS, relatados e discutidos este processo de aposentadoria, em que se examina, nesta fase processual, pedido de reexame interposto pela Superintendência Nacional de Previdência Complementar contra o Acórdão 18511/2021-TCU-Segunda Câmara, de relatoria do Ministro Bruno Dantas,
ACORDAM os Ministros do Tribunal de Contas da União, reunidos em Sessão da Segunda Câmara, ante as razões expostas pelo Relator e com fulcro no art. 48, c/c os arts. 32 e 33, da Lei 8.443/1992, em: 
9.1. conhecer do pedido de reexame interposto pela Superintendência Nacional de Previdência Complementar e, no mérito, dar-lhe provimento para tornar sem efeito o Acórdão 18511/2021-TCU-Segunda Câmara e considerar legal o ato de aposentadoria de Raimundo Severo Filho, concedendo-lhe registro;
9.2. retornar os autos à Sefip para que faça a retificação do mapa de funções exercidas pelo interessado, no ato de peça 3, nos termos do quadro de peça 13; e
9.3. dar ciência desta deliberação à recorrente e ao interessado.

Pedido de reexame, em processo de aposentadoria, interposto pela Superintendência Nacional de Previdência Complementar contra  acórdão que julgou ilegal o ato de aposentadoria de Raimundo Severo Filho, negando-lhe registro.

Segunda Câmara

Superintendência Nacional de Previdência Complementar (07.290.290/0001-02).

3. Interessados/Responsáveis/Recorrentes:
3.1. Interessado: Raimundo Severo Filho (XXX.040.891-XX).
3.2. Recorrente: Superintendência Nacional de Previdência Complementar (07.290.290/0001-02).

13.1. Ministros presentes: Bruno Dantas (Presidente), Augusto Nardes (Relator) e Antonio Anastasia.
13.2. Ministro-Substituto convocado: Marcos Bemquerer Costa.
13.3. Ministro-Substituto presente: André Luís de Carvalho.

AUGUSTO NARDES

Ministro Bruno Dantas.

Adoto como parte integrante deste relatório a instrução transcrita a seguir com os ajustes de forma pertinentes, a qual foi elaborada no âmbito da Secretaria de Recursos (Serur) e cujo encaminhamento teve a anuência do dirigente daquela unidade e do Ministério Público junto ao TCU (peças 24 a 26) :
"INTRODUÇÃO
1. Trata-se de pedido de reexame (peças 11-17) interposto pela Superintendência Nacional de Previdência Complementar, por meio do qual se insurge contra o Acórdão 18511/2021-TCU-Segunda Câmara (peça 8) , que teve como relator o Excelentíssimo Senhor Ministro Bruno Dantas.
1.1 A deliberação recorrida apresenta o seguinte teor:
ACORDAM, com fundamento no art. 71, incisos III e IX, da Constituição Federal de 1988, c/c os arts. 1º, inciso V, e 39, inciso II, da Lei 8.443/1992, e ainda com os arts. 17, inciso III, 143, inciso II, 260 e 262 do Regimento Interno/TCU, em considerar ilegal e negar registro ao ato de aposentadoria em exame e expedir os comandos a seguir discriminados.
 (...) 
1.7. Determinações/Recomendações/Orientações: 
a) dispensar o ressarcimento das quantias indevidamente recebidas de boa-fé, consoante o Enunciado 106 da Súmula de Jurisprudência do TCU;
b) determinar à Superintendência Nacional de Previdência Complementar que:
b.1.) no prazo de quinze dias, faça cessar todo e qualquer pagamento relativo ao ato, sob pena de responsabilidade solidária da autoridade administrativa omissa, e, no prazo de trinta dias, emita novo ato livre da irregularidade apontada, a ser submetido à apreciação pelo TCU;
b.2) no prazo de trinta dias, informe ao TCU as medidas adotadas e disponibilize, por meio do Sistema e-Pessoal, comprovante da data em que o interessado tomou conhecimento deste acórdão;
c) remeter cópia deste acórdão e da instrução da secretaria especializada (peça 5) à Superintendência Nacional de Previdência Complementar, informando que o teor integral da deliberação poderá ser obtido no endereço eletrônico www.tcu.gov.br/acordaos (grifos acrescidos) .
HISTÓRICO 
2. Conforme consta do ato de peça 3, o Sr. Raimundo Severo Filho teria incorporado 3/5 de DAS-1, sem que haja tempo de exercício de função suficiente para a parcela deferida, e, portanto, sem amparo legal, conforme jurisprudência pacificada nesta Corte de Contas, a exemplo dos Acórdão 12340/2021-TCU-Segunda Câmara (relator Augusto Nardes) , 12.447/2021-TCU-Segunda Câmara (relator Aroldo Cedraz) , 7.665/2021-TCU-Segunda Câmara (relator Raimundo Carreiro) . 
ADMISSIBILIDADE
3. Reitera-se o exame de admissibilidade efetuado pelo Sar/Serur (peça 18) , ratificado pelo Ministro-Relator João Augusto Ribeiro Nardes (peça 21) , que concluiu pelo conhecimento do pedido de reexame, com fundamento no artigo 48 da Lei 8.443/1992, c/c os artigos 285 e 286, parágrafo único, do RI/TCU, suspendendo-se os efeitos do caput e dos subitens 1.7, 'b' e 'b.1.' do Acórdão 18511/2021-TCU-Segunda Câmara.
EXAME DE MÉRITO
4. Delimitação
4.1 Constitui objeto do presente recurso definir se o interessado faz jus a 3/5 de DAS-1.
5. Dos quintos de DAS-1
5.1. O recorrente aduz que o interessado faz jus a 3/5 de DAS-1, nos termos constantes do mapa de funções constantes da peça 13.
Análise
5.3. Convém trazer à colação o mapa de funções e cargos exercidos pelo Sr. Raimundo Severo Filho (peça 13) :
5.4. Ademais, é de mister ter presente o disposto no § 3º do art. 3º da Lei 8.911/1994 (vigente à época da incorporação, pelo interessado, dos quintos de DAS-1) :
Art. 3º Para efeito do disposto no § 2º do art. 62 da Lei nº 8.112, de 11 de dezembro de 1990, o servidor investido em função de direção, chefia e assessoramento, ou cargo em comissão, previsto nesta Lei, incorporará à sua remuneração a importância equivalente à fração de um quinto da gratificação do cargo ou função para o qual foi designado ou nomeado, a cada doze meses de efetivo exercício, até o limite de cinco quintos. (Revogado pela Lei nº 9.527, de 10.12.1997) 
 (...) 
§ 3º Quando mais de um cargo em comissão ou função de direção, chefia e assessoramento houver sido exercido no período de doze meses, a parcela a ser incorporada terá como base de cálculo a exercida por maior tempo.
 (...) 
5.5. Posta assim a questão, à luz do § 3º supra, entende-se que o recorrente faz jus a 3/5 de DAS-1 e, por via de consequência, o ato de peça 3 pode ser considerado legal. O julgamento pela ilegalidade baseou-se em informações incompletas constante do ato concessório de peça 3. Assim, é de se propor, contudo, que a Sefip faça a retificação do mapa de funções exercidas pelo interessado, nos termos do quadro de peça 13. 
CONCLUSÃO
6. Da análise de mérito, conclui-se que o interessado faz jus a 3/5 de DAS-1 e, por via de consequência, o ato de peça 3 pode ser considerado legal.
6.1. Por conseguinte, deve-se dar provimento ao presente recurso, tornando-se sem efeito o Acórdão 18511/2021-TCU-Segunda Câmara e considerando-se legal o ato de peça 3.
PROPOSTA DE ENCAMINHAMENTO
7. Ante o exposto, submetem-se os autos à consideração superior, propondo-se, com fundamento no art. 48 da Lei 8.443/1992:
a) conhecer do recurso e, no mérito, dar-lhe provimento, no sentido de se tornar sem efeito o Acórdão 18511/2021-TCU-Segunda Câmara, considerando-se legal o ato de peça 3 e determinando-se o seu registro;
b) determinar à Sefip que faça a retificação do mapa de funções exercidas pelo interessado, no ato de peça 3, nos termos do quadro de peça 13;
c) informar o recorrente e demais interessados do acórdão a ser proferido, destacando que o relatório e o voto que o fundamentam podem ser acessados por meio do endereço eletrônico www.tcu.gov.br/acordaos."
É o relatório.

não há.

Procurador Rodrigo Medeiros de Lima.

APOSENTADORIA. ILEGALIDADE DECORRENTE DA CONCESSÃO DE QUINTOS DE FORMA IRREGULAR. PEDIDO DE REEXAME. COMPROVAÇÃO DE TEMPO SUFICIENTE DE FUNÇÃO PARA CONCESSÃO DOS QUINTOS. CONHECIMENTO. PROVIMENTO PARA TORNAR SEM EFEITO O ACÓRDÃO RECORRIDO E CONSIDERAR O ATO LEGAL.

APOSENTADORIA (APOS)

Secretaria de Recursos (Serur).

Trata-se de pedido de reexame, em processo de aposentadoria, interposto pela Superintendência Nacional de Previdência Complementar contra o Acórdão 18511/2021-TCU-Segunda Câmara, de relatoria do Ministro Bruno Dantas.
2.	 No âmbito da deliberação recorrida, este Tribunal julgou ilegal o ato de aposentadoria de Raimundo Severo Filho, negando-lhe registro, tendo em vista a concessão de quintos sem que houvesse tempo de exercício de função suficiente para a parcela deferida.
3.	Inconformada com a decisão desta Corte, a recorrente alega e comprova, por meio de documentação juntada à peça 13, que o tempo informado no ato de peça 3 estava incorreto, sendo suficiente, segundo as novas informações, para a concessão de 3/5 da função exercida, na forma inicialmente prevista.
4.	Sendo assim, não cabem maiores comentários para acompanhar o encaminhamento uniforme proposto pela Serur e pelo MPTCU e adotar seus fundamentos como razões para propor aos meus pares que este Tribunal conheça do presente recurso e, no mérito, dê a ele provimento, no sentido de tornar sem efeito o acórdão recorrido para considerar legal o ato de Raimundo Severo Filho, concedendo-lhe registro.
	Ante o exposto, voto pela adoção da minuta de acórdão que trago a este Colegiado.
	
TCU, Sala das Sessões Ministro Luciano Brandão Alves de Souza, em 2 de agosto de 2022.
Ministro JOÃO AUGUSTO RIBEIRO NARDES
Relator